---
title: "iris"
output: html_document
---

```{r setup, include=FALSE}
knitr::opts_chunk$set(echo = TRUE)
```

## R Obsługa Danych w R



### Zadanie3:
```
Zadanie 3. Dołącz do danych iris nową kolumnę o nazwie Sepal.Area, równą iloczynowi kolumn Sepal.Length oraz Sepal.Width. Piewsze wiersze nowej tabeli powinny wyglądać następująco:
```


```{r cars}
data(iris)
head(iris)
x <- iris[1,2]
iris$Sepal.Area <- iris$Sepal.Length * iris$Sepal.Width
head(iris)
```


Teoria do zadania4 
```wektor całkowitoliczobyw```

```{r}
n = 10
m = 20
x <- n:m
```




### Zadanie4:
Zadanie 4. Utwórz wektor kolejnych liczb naturalnych od 1 do 1000 włącznie. Następnie:

    Pomnóż każdy element przez 2.
    Zmień co piąty element na 0, korzystając z operatora : i działań arytmetycznych.
    Dodaj elementy -2, -1 na początku wektora oraz 2001, 2002 na końcu.
    Sprawdź długość nowego wektora.

```{r}
x <- 1:1000
x <-x * 2
x[seq(1, length(x), 5)] = 0
append(x, 2, 1)
head(x)
```

```{r}
a <- 1:120
a[seq(1, length(a), 6)] = 0 
#c <- seq(1, length(a), 6)
append(1:5, c(), after = 0)
```

## Including Plots


```{r pressure, echo=FALSE}
plot(pressure)
```

Note that the `echo = FALSE` parameter was added to the code chunk to prevent printing of the R code that generated the plot.
