Ta baza danych o raku piersi została uzyskana ze szpitali University of Wisconsin, Madison od dr Williama H. Wolberga. Ocenił on biopsje guzów piersi dla 699 pacjentek do 15 lipca 1992 r.; każda z dziewięciu cech została oceniona w skali od 1 do 10, a wynik jest również znany. Istnieje 699 wierszy i 11 kolumn.

Ta ramka danych zawiera następujące kolumny:

ID
numer kodu próbki (nie jest unikatowy).
V1
Grubość kępy.
V2
jednolitość wielkości komórek.
V3
jednolitość kształtu komórek.
V4
marginalna przyczepność.
V5
rozmiar pojedynczych komórek nabłonkowych.
V6
gołe jądra (brak 16 wartości).
V7
nijaka chromatyna.
V8
normalne jądra.
V9
mitozy.
Klasa
"łagodny" lub "złośliwy".

```{r}
library(MASS)
?biopsy
dim(biopsy)


```



```{r}
head(biopsy)
```

```{r}
biopsy <- na.omit(biopsy)
dim(biopsy)
```

Po usunięciu zawierające brakujące warotści zostały nam 683 obserwacje. 
```{r}
levels(biopsy$class)
```
```{r}
#benign łagodny
#malignant zlośliwy
```

Sprawdzimy zbalansowanie klas:
```{r}
table(biopsy$class)
```



Prywatna opinia autora skryptu jest taka, że mamy w miarę dobre zbalansowanie. Na jeden nowotwór złośliwy przypadają dwa niezłośliwe. To oznacza, że klasyfikator przypisujący każdemu nowotworowi typ niezłośliwy może uzyskać dokładność na poziomie 65% = 444/(444+239), co nie jest dużo lepsze niż klasyfikator losowy. Możemy również oszacować jak zbalansowane zbiory testowe otrzymamy.
Oszacowanie
Załózmy, ze wybieramy losowo 60 obserwacji do zbioru testowego. Niech $X$ będzie liczbą wylosowanych nowotworów złośliwych. Dla uproszczenia przyjmijmy na chwilę, że obserwacje do zbioru testowego wybieramy ze zwracaniem. Wówczas możęmy przybliżyć rozkład X jako 
$$
X \sim Bin(60, 239/(239+444)) = Bin(60, 0.35)
$$
 Wylosowana liczba nowotworów złożliwych na 95% mieści się w przedziale od qbinom(0.025, 60, 0.35) == 14 do qbinom(0.975, 60, 0.35)) == 28, co daje stosunkowo niewielkie odchylenie od oczekiwanej wartości równej 0.35*60 = 21: długość otrzymanego przedziału względem wartości oczekiwanej wynosi (28 - 14)/21 == 0.66.
 
```{r}
qbinom(0.025, 60, 0.35) # 14
```
```{r}
qbinom(0.97, 60, 0.35)
```
Wartość oczekiwana Bin()

```{r}
## logistic regression 
model <- glm(class ~ . - ID, biopsy, family=binomial)
summary(model)
```
