---
title: "Lab5: Testowanie wielu hipotez"
author: "Michał Ciach, Anna Macioszek"
date: "March 15, 2020"
output: html_document
---

Jezeli plik otwiera sie bez polskich liter, otworzcie go jeszcze raz uzywajac "Reopen with encoding" i wybierzcie UTF-8.

```{r setup, include=FALSE}
knitr::opts_chunk$set(echo = TRUE, include=F)
```

**Zadanie 1.** Wygeneruj 1000 prób po 10 obsrwacji z rozkładu normalnego o średniej 0.5 i wariancji 1 i kolejne 1000 prób o średniej -0.5 i takiej samej wariancji. Porównaj moc testu t Studenta i testu rang Wilcoxona na poziomie istotności α=0.05. Jakie są założenia tych testów? Czy w tym przypadku są spełnione? Który test działa w tej sytuacji lepiej i dlaczego? Porównaj swoje wyniki dla testu t Studenta z kalkulatorem mocy tego dostępnym tutaj.
Wskazówka 1: Funkcje do przeprowadzania testów w R zwracają listy zawierające wiele przydatnych informacji. Na przykład, mając wektory X oraz Y, p-wartość z testu t Studenta na tych dwóch wektorach możemy otrzymać pisząc ```{r}t.test(X, Y)$p.value lub wynik_testu <- t.test(X, Y)```, a następnie wynik_testu$p.value.

```{r}
proba1 <- replicate(1000, rnorm(10, 0.5))
proba2 <- replicate(1000, rnorm(10, -0.5, 1))

t_p_values <- sapply(1:ncol(proba1), function(i) t.test(proba1[,i], proba2[,i], var.equal = T)$p.value)
```

Powyżej, po kolei, dzieją się następujące rzeczy:

    Wywołujemy funkcję sapply na wektorze 1:ncol(proba1), czyli na wektorze kolejnych liczb naturalnych od 1 do liczby kolumn macierzy proba1.
    Dla każdej liczby z tego wektora wywołujemy funkcję, która jest napisana od razu w wywołaniu funkcji sapply. Ta wewnętrzna funkcja przyjmuje liczbę i, a następnie za pomocą testu t Studenta porównuje i-te kolumny macierzy proba1 oraz proba2. Nastepnie z wyniku testu bierzemy jedynie p-wartość - zwróć uwagę na znak dolara za wywołaniem funkcji t.test.


Wikipedia:
O ile test t-Studenta sprawdza hipotezę zerową o równości średnich arytmetycznych w odpowiadających im populacjach, test Wilcoxona weryfikuje równość median. 

```{r}
w_p_values <- sapply(1:ncol(proba1), function(i) wilcox.test(proba1[,i], proba2[,i])$p.value)
```

```{r}
sum(t_p_values < w_p_values)
```


```{r}
library(ggplot2)
dane_do_wykresu <- data.frame('Test'=rep(c('Student', 'Wilcox'), each=1000), 'p_wartosc' = c(t_p_values, w_p_values))
ggplot(dane_do_wykresu) + geom_histogram(aes(x=p_wartosc, fill=Test), binwidth=0.01) + theme_minimal()
```


W komórce powyżej w pierwszym kroku, za pomocą komendy t_p_values < w_p_values, tworzony jest wektor logiczny długości 100. Następnie zostają wysumowane jego wartości, gdzie wartość TRUE jest liczona jako 1, a FALSE jako 0. Dla 700 prób na 1000 test t dał niższą p-wartość niż test rang Wilcoxona. Czy potrafisz wyjaśnić ten fakt?

Sprawdźmy teraz moce obu testów. Na początku stworzymy wektory które powiedzą nam w których próbach każdy z testów odrzucił hipotezę H0
na poziomie istotności $\alpha$
```{r}
alpha <- 0.05
student_odrzucil <- t_p_values < alpha
wilcox_odrzucil <- w_p_values < alpha
print(length((t_p_values)))
```
A teraz zobaczmy propozycję odrzuconych hipotez $H_0$, czyli poprawnie wykrytych różnic pomiędzy grupami.
```{r}
mean(student_odrzucil)
```
```{r}
mean(wilcox_odrzucil)
```


**Zadanie 2.** *(podchwytliwe).*  W danych `Zarobki.csv` znajdują się miesięczne zarobki losowo wybranych obywateli krajów A i B. 
Wykorzystując poznane dotychczas techniki analizy danych, spróbuj odpowiedzieć na pytanie: *Obywatele którego kraju są bogatsi?*. 


```{r}
zarobki <- read.csv("~/Matematyka/SAD/laby2020/Zarobki.tsv", sep='\t')
A = subset(zarobki, Kraj == 'A', select = c(Kraj, Zarobki))
B = subset(zarobki, Kraj == 'B', select = c(Kraj, Zarobki))
head(A)
head(B)
# test sprawdzający czy H_0 średnię są takie same
t.test(A$Zarobki, B$Zarobki, var.equal = T)
# test sprawdzająćy czy mediana jest taka sama
wilcox.test(A$Zarobki, B$Zarobki, alternative = "greater")

```

### Testowanie wielokrotne


**Zadanie 3.** Zainstaluj i załaduj bibliotekę `ISLR`. Załaduj dane `Khan` za pomocą komendy `data(Khan)` (zwróć uwagę na brak cudzysłowu).  
```{r}
install.packages("ISLR")
```

Dane dotyczą ekspresji genów w zależności od rodzaju nowotworu. Wyniki pomiaru ekspresji genów zapisane są w polu `Khan$xtrain`, a rodzaj nowotworu w polu `Khan$ytrain`. Więcej informacji na temat danych możesz znaleźć w dokumentacji, którą możesz wyświetlić w Rstudio wpisując w konsolę `?Khan` lub `help(Khan)`. 
```{r}
# Co to jest eksprecji genów?
```

  - Wybierz te wiersze z macierzy `Khan$xtrain`, które odpowiadają rodzajowi 2 oraz 4, i zapisz je w dwóch macierzach.
```{r}
library(ISLR)
#head(subset(Khan, Khan$xtrain==2, select=())
#A = subset(Khan, Kraj == 'A', select = c(Kraj, Zarobki))
#View(Khan$ytrain)
#dat.te=data.frame(x=Khan$xtest, y=as.factor(Khan$ytest))
View(dat.te)
```
  - Dla każdego genu sprawdź, czy jego ekspresja zależy od rodzaju nowotworu, używając funkcji `t.test` do przeprowadzenia testu Welsha (czyli testu t Studenta dla prób o różnych wariancjach). Zapisz otrzymane p-wartości w wektorze.
  
  
  
  - Przeprowadź korekcje p-wartości metodami Bonferroniego, Holma, oraz Benjamini-Hochberg. 

**Zadanie 4.** Jaką metodę korekcji p-wartości (lub jej brak) zastosowalibyśmy do poniższych zadań badawczych?

  1. Chcemy znaleźć geny, które są potencjalnym celem terapii genowej, i mamy środki na kilkadziesiąt dalszych eksperymentów
  2. Chcemy znaleźć geny, które mogą być potencjalnym celem niesamowicie drogiego eksperymentu mającego na celu przetestowanie nowej metody leczenia
  3. Chcemy wstępnie określić, które geny mogą mieć związek z danym typem nowotworu
  4. Chcemy ogólnie scharakteryzować, które geny mają różną ekspresję w różnych typach nowotworu
  5. Chcemy znaleźć geny markerowe, czyli takie, które pozwolą na efektywne rozróznienie typu nowotworu 


**Zadanie 5.** Stwórz macierz o wymiarach 10x1000, taką, że obserwacje z pierwszych stu kolumn są wylosowane z rozkładu $\mathcal{N}(1, 1)$, a z pozostałych 900 z rozkładu $\mathcal{N}(0, 1)$. Następnie:

  - Dla każdej kolumn przeprowadź test t Studenta na to, czy średnia jest większa od 0, i zapisz otrzymane p-wartości w wektorze.
  - Przeprowadź korekcje p-wartości za pomocą metod Bonferroniego, Holma, oraz Bejnamini-Hochberga, korzystając z funkcji `p.adjust`. 
  - Obejrzyj rozkłady p-wartości oraz q-wartości (skorygowanych p-wartości) na histogramach.
  - Zapisz oryginalne p-wartości i trzy wektory q-wartości w ramce danych lub macierzy o 4 kolumnach.
  - Dla każdej kolumny oblicz moc testu, False Discovery Rate, False Positive Rate, accuracy oraz precision przyjmując poziom istotności 0.05. Zinterpretuj wyniki.

