```{r}
head(Zadluzenie.gmin)
```

 Za pomocą funkcji summary sprawdź podstawowe statystyki tych danych. Jaka jest mediana zadłużenia? Jaka jest najwyższa wartość zadłużenia wśród 75% najmniej zadłużonych gmin? A jakie jest najwyższe zadłużenie?
```{r}
summary(Zadluzenie.gmin$Zadłużenie.gmin)
```

Oblicz średnią i odchylenie standardowe zadłużenia. Na tej podstawie odpowiedz, w przybliżeniu, o ile punktów procentowych zadłużenie średnio rzecz biorąc odchyla się od średniej?

```{r}
#head(veneers)
#head(veneers$brand == 'CHAMP')
x <- (Zadluzenie.gmin$Zadłużenie.gmin)
head(x)
mean(x)
sd(x)
var(x)^{0.5}
```


```{r}
library(ggplot2)
zadluzenie_filtered <- Zadluzenie.gmin
zadluzenie_filtered <- zadluzenie_filtered[zadluzenie_filtered$Kod.Teryt != 3203042,] # gm. Ostrowice
zadluzenie_filtered <- zadluzenie_filtered[zadluzenie_filtered$Kod.Teryt != 3205072,] # gm. Rewal
S_data <- zadluzenie_filtered
ggplot(S_data) + geom_histogram(aes(x=Zadłużenie.gmin), bins=30)
# tak tworzymy histogram
```


Przedstaw zadłużenie gmin na histogramie, korzystając z biblioteki ggplot2 (pamiętaj o wczytaniu biblioteki komendą library). Czy zadłużenie gminy Ostrowice wygląda na typowe dla polskiej gminy? Może należy uznać tę gminę za obserwację odstającą i usunąć z analizy? Wiersze lub kolumny możemy usuwać za pomocą indeksowania ujemnego. Na przykład, Zadluzenie.gmin[-10, ] zwróci tabelę Zadluzenie.gmin bez dziesiątego wiersza.
```{r}
zadluzenie_filtered_qq <- zadluzenie_filtered[zadluzenie_filtered$Zadłużenie.gmin > 20,]
zadluzenie_filtered_qq <- zadluzenie_filtered[zadluzenie_filtered$Zadłużenie.gmin <  80,]


ggplot(zadluzenie_filtered_qq) + stat_qq(aes(sample=Zadłużenie.gmin)) + stat_qq_line(aes(sample=Zadłużenie.gmin))
```

### Przedział ufności


```{r}
data(iris)
#head(veneers)
#head(veneers$brand == 'CHAMP')
x <- (iris[iris$Species == 'versicolor', ])
head(x)
#iris_filtered_qq = x$
ggplot(x) + stat_qq(aes(sample=Sepal.Width)) + stat_qq_line(aes(sample=Sepal.Width))
```

```{r}
qt()
```
