
W pliku vener.csv znajdują się dane dotyczące odporności na ścieranie różnych marek forniru, pochodzące z pakietu asbio. Wczytaj te dane za pomocą komendy read.csv (jeśli masz zainstalowany pakiet asbio, możesz załadować dane za pomocą komendy data(veneer)). Następnie:

    Wybierz dane dotyczące marki CHAMP
    Oblicz średnią zmiennej wear
    Oblicz odchylenie standardowe korzystając z estymatora nieobciążonego wariancji. Czy jest to estymator nieobciążony odchylenia standardowego?
    Oblicz odchylenie standardowe korzystając z estymatora MLE
    Porównaj wyniki z funkcją sd oraz pierwiastkiem z funkcji var


```{r}
veneers <- read.csv(file = 'veneer.csv')
#head(veneers)
#head(veneers$brand == 'CHAMP')
x <- (veneers[veneers$brand == 'CHAMP', ])
head(x)
y = x[,1]
x_ = mean(y)
## var(y) estymator nieobciązony wariancji
wariancja = sqrt(var(y))
sd_1 = sd(y)

estymator_wariacji = (sum((y-mean(y))^{2})/(length(y)))^{0.5}


## infomatric matrix,  witch is a function fo these parametric, eqal to - expect 
```

Napisz funkcję, wylosuje N prób rozmiaru n z wybranego rozkładu i zwróci N estymowanych odchyleń standardowych, korzystając z wybranego pzez siebie estymatora. Wykorzystaj ją, aby:

    Otrzymać 1000 wartości estymatora dla n=10 i przedstawić je na wykresie pudełkowym
    Narysować wykres wartości średniej estymatora dla n z przedziału od 10 do 1000, obliczoną na podstawie symulacji dla N=1000.
    Zinterpretuj wyniki. Czy widzisz obciążenie estymatora? Czy estymator jest zgodny?



```{r}
sample_sd <- function(N,n){
  X <- rnorm(N*n)
  m <- matrix(X,ncol=N)
  sd_estimation <- apply(m, 2, sd)
  return sd_estimation
}
```


```{r}
install.packages('asbio')
```

```{r}
#u <- rnorm(100)
#qu <- qnorm(ppoints(100))
#qqplot(qu, u, las=1)


a <-rnorm(n)
qqnorm(a, main="N(0,1)", las=1)
qqline(a)

```

```{r}
get_proby <- function(N,n){
  X <- rnorm(N*n)
  m <- matrix(X, ncol=N)
  m 
}
```

```{r}

shad <- read.csv(file = 'shad.csv')
head(shad)
srednia = tapply(shad$length, shad$site, mean)
odchy = tapply(shad$length, shad$site, function(x){(var(x))^{1/2} })
mediana = tapply(shad$length, shad$site, median)

#var_2 <- function(x){
#  return (var(x))^{1/2}
#}
#odchylenie = sqrt(var(x))
```


```{r}
data(topo, package="MASS") 
head(topo)

```
```{r}
a <- 1
N <- 1000
n <- 10
U <-runif(N*n, 0, a)
```


```{r}
sample_sd <- function(N,n){
  X <- rnorm(N*n)
  m <- matrix(X,ncol=N)
  sd_estimation <- apply(m, 2, sd)
  return sd_estimation
}

```


