### H_0: P(Y=1) = 1/2
czyli ze nie wybierają
### H_1: P(Y=1) > 1/2

#### X 

```{r}
N = 110
M = dbinom(1:N, N, 0.5)
Z = (1 - pbinom(1:N - 1, N, 0.5)) >= 0.05
Z
```


```{r}
N = 110
X = as.integer(110*0.667)

p.value = 1 - pbinom(X-1, N, 0.5)
p.value 
```


```{r}
data.to.plot <- data.frame('X' = 1:N, 'dbinom' = dbinom(1:N, N, 0.5), 'Typical' = 1 - pbinom(1:N - 1, N, 0.5) >= 0.05)
```

```{r}
library('ggplot2')
ggplot(data.to.plot) + geom_point(aes(x=X, y=dbinom, col=Typical)) + ggtitle('Rozkład zmiennej X przy założeniu H0') + theme_minimal() + geom_point(aes(x = 73, y = dbinom(73, N, 0.5)), col=I('red'), shape=1, size=4)
```


### Zadanie1 Domowe:

Zadanie 1. Dane zebrane przez zespół wskazują, że przed rokiem 2000 R. longicorn zamieszkujące składy drewna stanowiły 0.40 wszystkich wystąpień tego owada. Po 2000 liczba ta wzrosła do 0.76.
Za pomocą testu niezależności chi-kwadrat zweryfikuj, czy wybór siedliska zależy od okresu.
Oblicz p-wartość korzystając z funkcji pchisq, a następnie zweryfikuj swoje wyniki za pomocą chisq.test.


Wczytanie zadłużenia gmin:
```{r}
Zadluzenie.gmin <- read.delim("Zadluzenie gmin.csv")
head(Zadluzenie.gmin)
```

 Druga kolumna danych zawiera kod terytorialny gminy, którego pierwsze dwie cyfty to identyfikator województwa. Część kodów terytorialnych zaczyna się od zera. R domyślnie uzna, że ta kolumna zawiera liczby, więc te zera usunie.
 
 

### Zadanie2. 
```{r}
library("stringr")

Zadluzenie.gmin <- read.delim("Zadluzenie gmin.csv", colClasses = c('factor', 'factor', 'factor', 'numeric', 'factor', 'factor'))

slownik <- c('02' = 'Dolnośląskie', '04' = 'Kujawsko-pomorskie',
             '06' = 'Lubelskie', '08' = 'Lubuskie',
             '10' = 'Łódzkie', '12' = 'Małopolskie',
             '14' = 'Mazowieckie', '16' = 'Opolskie', 
             '18' = 'Podkarpackie', '20' = 'Podlaskie',
             '22' = 'Pomorskie', '24' = 'Śląskie',
             '26' = 'Świętokrzyskie', '28' = 'Warmińsko-mazurskie',
             '30' = 'Wielkopolskie',  '32' = 'Zachodniopomorskie')

substr(Zadluzenie.gmin$Kod, 1, 3)
df= Zadluzenie.gmin$Wojewodztwo <- slownik[substr(Zadluzenie.gmin$Kod.Teryt, 1, 2)]
head(Zadluzenie.gmin)

```


```{r}
x <- median(Zadluzenie.gmin$Zadłużenie.gmin)
y <- quantile(Zadluzenie.gmin$Zadłużenie.gmin, probs=(0.5))
x
y

Q <- quantile(Zadluzenie.gmin$Zadłużenie.gmin, probs=c(.25, .75), na.rm = FALSE)
#head(Q)
iqr <- IQR(Zadluzenie.gmin$Zadłużenie.gmin)
#head(iqr)

eliminated <- subset(Zadluzenie.gmin, Zadluzenie.gmin$Zadłużenie.gmin > (Q[1] - 1.5*iqr) & Zadluzenie.gmin$Zadłużenie.gmin < (Q[2]+1.5*iqr))
#View(eliminated)
#View(Zadluzenie.gmin)
#ggplot(eliminated, aes(x=Zadłużenie.gmin)) + geom_histogram()
```

```{r}
install.packages("stringr")
```





