- [X] Zbuduj las losowy przewidujący złośliwość nowotworu na danych biopsy. 
```{r}
library(MASS)
library(randomForest)

data(biopsy)
biopsy <- na.omit(biopsy)
biopsy$ID <- NULL  

rf<-randomForest(class~.,data=biopsy, importance = TRUE)
rf
```
-[X] Sprawdź, czy jego dokładność w walidacji krzyżowej przebije 96%, czyli tę którą osiągnęliśmy korzystając z modelu logistycznego.
```{r}
# imprementacja k-walidacji krzyżowej, dzielimy na k=20 cześci
k <- 20
k_podzial <- cut(1:nrow(biopsy), k, labels = F)
k_podzial <- sample(k_podzial) 
error <- replicate(k, 0)
for(i in 1:k) {
  train <- which(k_podzial==i)
  y_acc <- biopsy[-train,'class']
  
  rf <- randomForest(class~., data=biopsy, subset=train) #liczbymy na k-tym podziale
  y_hat <- predict(rf, biopsy[-train,])
  
  error[i] <- mean(y_hat!=y_acc) # błąd 
}
error
```
Estymowany błąd testowy znajdziesz w podstawowych informacjach dotyczących utworzonego modelu, które uzyskasz wpisując jego nazwę w konsolę. 
```{r}
varImpPlot(rf)
```
Jest on opisany jako ‘OOB estimate of error rate’ - jest to tak zwany błąd out-of-bag, który przybliża błąd walidacji krzyżowej. 
Przedstaw istotność zmiennych na wykresie, wykorzystując funkcję varImpPlot lub bibliotekę ggplot2. 
```{r}
#funkcja licząca błąd
computeOOBErrEst <- function (model)
{
  cm <- model$confusion
  cm <- cm[, -ncol(cm)]
  1 - sum(diag(cm)) / sum(cm)
}
computeOOBErrEst(rf)
```

```{r}
varImpPlot(rf)
```
Możesz również przetestować różne liczby zmiennych losowanych przy podziale węzłów modyfikując atrybut mtry. Możesz też zmienić liczbę drzew za pomocą argumentu ntrees. 
```{r}
rf1 <- randomForest(class~., data=biopsy, importance=TRUE, mtry=5, ntree=500)
rf1
computeOOBErrEst(rf1)
plot(rf1)
```

- [X] Może być tu pomocna funkcja plot, która wywołana na utworzonym modelu przedstawi zależność błędu testowego od liczby użytych drzew.

W praktyce bierze się po prostu “dostatecznie dużo” drzew (na przykład 500) i nie przeprowadza dodatkowych analiz dotyczących ich optymalnej liczby, ponieważ ma to bardzo nieznaczny wpływ na błąd. Więcej informacji na ten temat można przeczytać tutaj.

Dla chętnych: Przeprowadź ręcznie walidację krzyżową i porównaj z estymatorem OOB.