Zadanie 5. Przypomnij sobie informacje dotyczące błędu treningowego z Laboratorium 6 i odpowiadającego mu wykładu. Następnie:


    Utwórz model wyaśniający procent tkanki tłuszczowej, ale tym razem wykorzystaj jedynie co drugą obserwację ze zbioru danych. Możesz wykorzystać argument subset funkcji lm.
    Wykorzystaj funkcję predict do przewidzenia wartości zmiennej X.Bfat dla pozostałych obserwacji. Tutaj niestety nie ma argumentu subset.
    Oblicz błąd średniokwadratowy treningowy oraz testowy (jeśli nie pamiętasz, co to takiego, to przypomnij sobie Wykład 5).

    Po wykonaniu powyższych punktów, wytrenuj nowy model, objaśniający zmienną X.Bfat za pomocą zmiennych Sport, Sex, SSF, LBM, Wt. Nowy model wytrenuj na tym samym zbiorze treningowym co poprzedni. Następnie:  


	Sport 		Sport
	Sex 		male or female
	Ht 		Height in cm
	Wt 		Weight in kg
	LBM 		Lean body mass
	RCC 		Red cell count
	WCC 		White cell count
	Hc 		Hematocrit
	Hg 		Hemoglobin
	Ferr 		Plasma ferritin concentration
	BMI 		Body mass index = weight/height^2
	SSF 		Sum of skin folds
	%Bfat 		% body fat

```{r}

ais <- read.delim("~/Matematyka/SAD/laby2020/ais.txt", sep="\t")
to_train <- seq(2, nrow(ais), by=2)

to_train_set = ais[-to_train, ]

# first model
model <- lm(X.Bfat ~ ., ais, subset = to_train)
model_fit <- predict(model, to_train_set)

# second model
small_model <- lm(X.Bfat ~ Sport+Sex+SSF+LBM+Wt, ais, subset = to_train)
small_model_fit <- predict(small_model, ais[-to_train, ])
```



```{r}
r_squ_m <- summary(model)$r.squared
r_squ_small_m <- summary(small_model)$r.squared


print(r_squ_m)
print("VS")
print(r_squ_small_m)
```



Model mse:
```{r}
train_mse <- mean(model$residuals^2)
train_mse
test_mse <- mean((model_fit - ais[-to_train, 'X.Bfat'])^2)
test_mse
```

Błąd terningowy jest większy niż błąd testowy, to wskazuję na przeuczenie danych. 


Model small mse
```{r}
small_train_mse <- mean(small_model$residuals^2)
small_train_mse
small_test_mse <- mean((small_model_fit - ais[-to_train, 'X.Bfat'])^2)
small_test_mse
```

Błąd terningowy jest większy niż błąd testowy, to wskazuję również na przeuczenie danych. 


Współczynnik determinacji R^{2} zawsze wzrasta wraz z liczbą predyktorów i jest bliski 1, co sugeruje, że duża cześć zmienności Y zostaje wyjasniona. Dodanie większej ilości predyktorów poprawia dopasowanie. 

Mniejszy model wyjaśnia odrobinę mniej niż pełny model. Osobiście wybrałbym mniejszy model. 




