Zadanie1 
```{r}
load('cancer.RData')
```

```{r}
head(data.train)
```
Zadanie 1  (1 pkt) (Analiza zmiennych objaśniających)
a) Podsumuj, ile zmiennych jest jakiego typu?
b) Wybierz 500 kolumn o największej zmienności. Policz korelację dla każdej z par tych
kolumn.


```{r}


# calculate variance per column
variances <- apply(X=data.train, MARGIN=2, FUN=var)

# sort variance, grab index of the first 2
sorted <- sort(variances, decreasing=TRUE, index.return=TRUE)$ix[1:500]

# use that to subset the original data
dat.highvariance <- data.train[, sorted]
dat.highvariance
```

- [ ] Zilustruj poziom współliniowości między tymi wybranymi kolumnami, rysując
wykres rozkładu policzonych korelacji (wynikiem tego punktu ma być jeden wykres
geom_violin()  w ggplot2).
```{r}
library(ggplot2)
  ggplot(data = dat.highvariance, aes (x = variable, y = Y, fill = as.factor(iter))) + geom_violin(position = "dodge")
```

### Zadanie 2 (2 pkt)
Poczytaj w podręczniku (Elements of Statistical Learning
https://web.stanford.edu/~hastie/Papers/ESLII.pdf) na temat modelu elastic net (łącznie z
Sekcją 18.4). Opisz jak działa ta metoda w oparciu o wprowadzone na wykładzie metody
regresji grzbietowej i lasso. Podaj jakie ma parametry, które parametry są estymowane, a które
tuningowe i jaką funkcję ta metoda optymalizuje.

```{r}
library(glmnet)
fit.lasso <- glmnet(data.train, data.train, family="gaussian", alpha=1)
```

```{r}
# Fit models 
# (For plots on left):
fit.lasso <- glmnet(x.train, y.train, family="gaussian", alpha=1)
fit.ridge <- glmnet(x.train, y.train, family="gaussian", alpha=0)
fit.elnet <- glmnet(x.train, y.train, family="gaussian", alpha=.5)


# 10-fold Cross validation for each alpha = 0, 0.1, ... , 0.9, 1.0
# (For plots on Right)
for (i in 0:10) {
    assign(paste("fit", i, sep=""), cv.glmnet(x.train, y.train, type.measure="mse", 
                                              alpha=i/10,family="gaussian"))
}
```

### Zadanie 3
Opisz swój pomysł na sposób dokonania wyboru modelu (zbioru najlepszych predyktorów) w
metodach: elastic net oraz random forest. Pomysł może być autorski lub znaleziony w
podręcznikach lub artykułach naukowych. W tym drugim przypadku podaj źródła.

### Zadanie 4
Zadanie 4 (2 pkt)
Zbuduj modele: elastic net (z paczki glmnet) oraz random forest. Zastosuj walidację krzyżową,
aby
* dobrać parametry tuningowe,
* wyestymować błąd testowy dla swoich modeli.
Zrób podsumowanie tabelaryczne wyników, jakie otrzymywały metody w walidacji krzyżowej.
Określ, który model wydaje Ci się najlepszy i dlaczego.

### Zadanie 5. (8 pkt) (Przygotowanie predykcji dla danych testowych)
Naucz wybrany model na całych danych treningowych, dla zbioru cancer.RData. Zastosuj
nauczony model do danych testowych i przewidź zmienną objaśnianą dla tych danych.
